【裁判字號】    98,事聲,184
【裁判日期】    981223
【裁判案由】    消債聲明異議
【裁判全文】
臺灣高雄地方法院民事裁定             98年度事聲字第184號
聲  請  人  萬泰商業銀行股份有限公司
法定代理人  丙○○
聲  請  人  台新國際商業銀行股份有限公司
法定代理人  乙○○
相  對  人  甲○○
                        3
上列異議人與債務人甲○○間消費者債務清理事件，異議人對於
民國98年11月13日本院97年度司執消債更字第345 號所為更生方
案認可之裁定提出異議，本裁定如下：
    主  文
異議駁回。
異議費用由異議人負擔。
    理  由
一、按消費者債務清理條例之制定，乃為使負債務之消費者得依
    本條例所定程序清理其債務，以調整其與債權人及其他利害
    關係人之權利義務關係，保障債權人之公平受償，謀求消費
    者經濟生活之更生，進而健全社會經濟之發展，消費者債務
    清理條例第一條訂有明文。而債務人有虛報債務、隱匿財產
    ，或對於債權人中之一人或數人允許額外利益，情節重大，
    法院應不認可更生方案，消費者債務清理條例第63條第1項
    亦有明文。
二、本件異議要旨略以：依鈞院97年度司執消債更字第345 號裁
    定意旨，債務人每月收入僅12,000元，扣除更生方案償還
    8,049元後，僅餘3,940元作為個人支出之用，債務人所剩餘
    之個人生活費用已低於一般人維持基本生活所必需，實難認
    其更生方案可行、適當，原審就此並未於裁判書中提及，債
    權人實有所疑，縱認債務人之配偶將代為分擔生活費用以利
    更生方案順利進行，其配偶理應為此更生方案之保證人，否
    其更生方案實與本條例第63條第1項第8款情形相符，是債權
    人認此更生方案未經詳即逕予認可，實有待商榷，爰依法提
    出異議等語。
三、惟查，消費者債務清理條例之制定，乃為使負債務之消費者
    得依本條例所定程序清理其債務，保障債權人之公平受償，
    以謀求消費者經濟生活之更生，故除有第63條所定之情形外
    ，法院得斟酌裁量認可更生方案。爰審酌本院97年度司執消
    債更字第345號所認可之更生方案，債務人平均每月收入包
    含子女支應之部分共計為12,000元，扣除其膳食費用3,500
    元後，每月尚餘8,500元得供還款之用，是更生方案所酌定
    金額與債務人之還款能力相當，並無不當。又債務人之配偶
    於更生方案履行期間支應債務人之生活支出，查其收入雖非
    優渥，並有房貸債務，然其名下有不動產數筆，價值逾新台
    幣200萬元以上，此有其配偶之財產歸屬資料清單在卷可查
    （本院97年度消債更字第598號卷第38頁），是債務人之配
    偶支應債務人生活支出尚非難事，無礙債務人更生方案之履
    行又。縱認債務人之配偶得如前開說明支應債務人之生活必
    要支出，其性質仍與擔保更生方案之履行相異，異議人以主
    張應以其配偶作為更生方案保證人乙情，實非有理。債務人
    所提更生案方案中已載明願每月清償8,049元，而在清償96
    個月後，全體債權人之債權已可受償4成。復參酌債務人所
    提出之更生方案，債務人已盡其最大之努力及誠信，該清償
    方案之清償條件核屬公允、適當、可行，且無同條例第63條
    所定不應認可之消極事由存在。異議人雖主張上開更生方案
    清償成數過低，對債權人非屬公允云云，然消費者債務清理
    條例訂立之目的，乃在於使陷於經濟上困境之消費者，得藉
    更生程序妥適調整其與債權人及其他利害關係人之權利義務
    關係，保障債權人之公平受償，並謀求消費者經濟生活之更
    生，而本院為保障債權人之公平受償，以謀求消費者經濟生
    活之更生，業已於認可更生方案之裁定理由中詳述本件並無
    不得認可更生方案之情形及本院認為更生條件應屬公允之理
    由，況還款期間及還款總金額並非判斷更生方案是否公允之
    唯一標準，且本件更生方案亦無不公允之情事。是異議人執
    前詞指摘原裁定為不當，求予廢棄，為無理由，應予駁回。
中    華    民    國    98    年    12    月    23    日
              民事第四庭    法      官  陳樹村
上為正本係照原本作成
如不服本裁定，應於裁定送達後10日內，以書狀向本院提出抗告
，並繳納抗告費新臺幣1千元
中    華    民    國    98    年    12    月    23    日
                            書  記  官  葉姿敏


司法院資訊處製作；財團法人民間司法改革基金會備份。
